臺北高等行政法院判決
　　　　　　　　　　　　　　　　　　 92年度訴字第03760號
　　　　　　　　　　　　　　　.
原　　　告　存紹企業有限公司
代　表　人　甲○○
被　　　告　財政部臺灣省北區國稅局
代　表　人　許虞哲（局長）
訴訟代理人　乙○○
　　　　　　丙○○
上列當事人間因營利事業所得稅事件，原告不服財政部中華民國
92年6月16日台財訴字第0920030351號訴願決定，提起行政訴訟
，本院判決如下：
　　主  文
原告之訴駁回。
訴訟費用由原告負擔。
　　事  實
一、事實概要：原告民國88年度營利事業所得稅結算申報，原列
    報營業收入淨額新台幣（下同）20,665,910元，營業成本15
    ,314,786 元，營業費用及損失總額5,143,353元，非營業收
    入總額1,036元，非營業損失及費用總額（利息支出）116,1
    69元，全年課稅所得額為92,638元。經被告初查以原告逾期
    未提示帳證備查，致無法勾稽查核，乃依所得稅法第83條第
    1項規定，按同業利潤標準（行業代號：5141－14）淨利率
    7%，核定營業淨利為1,446,613元，加計非營業收入1,036
    元後，核定全年所得額為1,447,649元，補徵營利事業所得
    稅額338,016元。原告不服，申請復查未獲變更，提起訴願
    亦遭決定駁回，遂提起行政訴訟。
二、兩造聲明：
　(一)原告聲明：訴願決定及原處分均撤銷。
　(二)被告聲明：駁回原告之訴。
三、兩造之爭點：原告之營業成本是否無法勾稽查核？
　(一)原告主張之理由：
    按行政法院（現改制為最高行政法院）80年度判字第503號
    判決：「‧‧‧核原告所主張事證為積極事實，直接證據；
    而被告機關所依據之事證為消極事實。倘原告所主張事證成
    立，則被告機關所依間接證據，即難為不利原告之認定‧‧
    ‧」該判決係因該案被告依間接證據推論事實，證明力薄弱
    ，如原告所提為直接證據，則能直接證明待證事實，故應重
    行查證。另依行政法院57年判字第60號判例：「稽徵機關於
    進行調查或復查時，納稅義務人未能提示證明所得額之帳簿
    文據者，依所得稅法第八十三條規定，固得依查得之資料或
    同業利潤標準，核定其所得額；惟納稅義務人如已提供有關
    資料，稽徵機關即應就其提供之資料調查認定，不得仍援前
    開規定，核定其所得額。」原告為合法經營之中小企業，被
    告查核時，亦提出加工（亦為合法公司提供）等進項明細（
    即發票證明文件），被告卻以「申請人提示之帳證供核，惟
    未提示商品進銷存明細表供核，且申請人未逐項按商品歸併
    加工費，至商品實際單價無法勾稽查核」而未命原告提供查
    核資料重行查證，即逕予裁罰，顯係違法。
　(二)被告主張之理由：
    1.原告係經營布、呢絨、綢緞買賣業，88年度列報營業收入
      淨額20,665,910元，原查以其未依限提示帳證供核，按該
      業（行業標準代號：5141－11）同業利潤標準淨利率7%核
      算營業淨利1,446,613元，加計非營業收入總額1,036元，
      核定全年所得額1,447,649元。原告不服，申經被告復查
      重核其中營業費用之其他費用列報加工費2,777,890元轉
      列營業成本，調整核定18,092,676元，惟原告未提示商品
      進銷存明細表供核，且加工費亦無法歸併於各商品，其實
      際單位成本無法查得，營業成本無法勾稽查核。查原告銷
      貨發票開立品名多為紗品，故改按該業（行業標準代號：
      5141－14）同業利潤標準毛利率21%核算營業成本16,326,
      068元【20,665,910×（1－21%）＝16,326,068】，減除
      營業費用及損失總額2,352,733元，加計非營業收入總額
      1,036元，核定全年所得額1,538,139元，高於原核定全年
      所得額1,447,649元，依行政法院62年度判字第298號判例
      「申請復查之結果，不得為更不利於行政救濟人之決定」
      ，即維持原查核定全年所得額1,447,649元。原告不服提
      起訴願，經依其帳證查核後，營業成本仍無法勾稽查核，
      乃未准其變更。
    2.就原告於行政訴訟補提示之帳證查核，其中（一）部分商
      品進貨及銷貨發票皆為混合代號，核與進銷存明細表中之
      商品品名不符，原告並未說明其分類依據，商品進銷存無
      法勾稽。如進貨簿載品名ts-fd-2/36-hcd.400、ts-fd-1/
      52-xoo.50、ts-or-2/42-xoo.20、2/40smm.979.8、t/r染
      172、紡織1088.64‧‧‧等等；銷貨發票品名ky2/24a/ w
      、絨紗1/4.8A、SA-2030、紗、N66不掉毛‧‧‧等等；商
      品進銷存明細表品名巴龍紗、毛絨紗、加強帶、合纖紗、
      橋紗、羽毛紗、松樹紗、花式紗、金銀絲、針織紗、混紡
      紗等12項。次查（二）商品進銷存明細表之期初存貨與期
      末存貨列報品名及金額核與本年度營利事業所得稅結算申
      報書所列報明細皆不相符，經通知後亦未能補正，致所編
      商品進銷存明細表與列報明細無法勾稽。則原告雖重新整
      理相關帳簿供核，惟營業成本仍有上述情形無法勾稽查核
      ，原核定並無不合。
　　理  由
一、原告起訴後，被告代表人變更為許虞哲，業經具狀聲明承受
    訴訟，合先敘明。
二、按「營利事業所得之計算，以其本年度收入總額減除各項成
    本費用、損失及稅捐後之純益額為所得額。」「稽徵機關進
    行調查或復查時，納稅義務人應提示有關各種證明所得額之
    帳簿、文據；其未提示者，稽徵機關得依查得之資料或同業
    利潤標準，核定其所得額。」「本法第八十三條所稱之帳簿
    文據，其關係所得額之一部或關係課稅年度中某一期間之所
    得額，而納稅義務人未能提示者，稽徵機關得就該部分依查
    得資料或同業利潤標準核定其所得額。」為所得稅法第24條
    第1項、第83條第1項及同法施行細則第81條第1項所明定。
    而所謂未提示，兼指帳簿文據全部未提示，或雖提示而有不
    完全、不健全或不相符者均有其適用，有行政法院61年度判
    字第198號判例可資參照。次按「帳簿文據，其關係所得額
    之一部而未能提示者，依所得稅法施行細則第八十一條之規
    定辦理。但其核定所得額，以不超過當年度全部營業收入依
    同業利潤標準核定之所得額為限。」為營利事業所得稅查核
    準則第6條第1項所規定。
三、原告88年度營利事業所得稅結算申報，列報營業收入淨額20
     ,665,910元，營業成本15,314,786元，營業費用及損失總
    額5,143,353元，非營業收入總額1,036元，非營業損失及費
    用總額（利息支出）116,169元，全年課稅所得額為92,638
    元。被告初查以其逾期未提示帳證備查，致無法勾稽查核，
    按同業利潤標準（行業代號：5141－14）淨利率7%，核定營
    業淨利為1,446,613元，加計非營業收入1,036元後，核定全
    年所得額為1,447,649元，補徵營利事業所得稅額338,016元
    。原告不服申請復查，循序提起行政訴訟，主張已整理另提
    出進銷存明細表等資料，營業成本應可勾稽云云。兩造爭點
    在於：原告之營業成本是否無法勾稽查核？
四、查原告就其營業成本於起訴前為無法勾稽查核一節，並無爭
    執（93年10月19日準備程序筆錄），本件經將原處分卷發還
    被告就原告整理補提帳證查核結果，其部分商品進貨及銷貨
    發票皆為混合代號，與進銷存明細表中之商品品名不符，且
    商品進銷存明細表之期初存貨與期末存貨列報品名及金額，
    與本年度營利事業所得稅結算申報書所列報明細皆不相符，
    有進貨簿、銷貨發票、商品進銷存明細表、營利事業所得稅
    申報書及審查報告等在原處分卷可稽，且為原告所不爭執。
    是被告以原告營業成本無法勾稽查核，並無不合。從而原處
    分及訴願決定均無違誤，原告徒執前詞，聲請撤銷，為無理
    由，應予駁回。
據上論結，本件原告之訴為無理由，爰依行政訴訟法第98條第3
項前段，判決如主文。
中　　華　　民　　國　　94　　年　 　5　　月　 12  　 日
                       第二庭審判長法  官　鄭忠仁
                                   法  官　林育如
                                   法  官　楊莉莉
上為正本係照原本作成。
如不服本判決，應於送達後20日內，向本院提出上訴狀並表明上
訴理由，如於本判決宣示後送達前提起上訴者，應於判決送達後
20日內補提上訴理由書（須按他造人數附繕本）。
中　　華　　民　　國　　94　　年　 　5　　月　 12  　 日
            　　　　　　   　　　　書記官  林惠堉
